【裁判字號】    99,上訴,1533
【裁判日期】    991020
【裁判案由】    毒品危害防制條例
【裁判全文】
臺灣高等法院臺中分院刑事判決        99年度上訴字第1533號
上  訴  人
即  被  告  辛○○
指定辯護人  本院公設辯護人  庚○○
            乙○○
指定辯護人  本院公設辯護人  庚○○
            甲○○
指定辯護人  本院公設辯護人  庚○○
上列上訴人等因毒品危害防制條例案件，不服臺灣臺中地方法院
99年度訴字第240號、99年度訴字第681號中華民國99年6月2日第
一審判決（起訴案號：臺灣臺中地方法院檢察署98年度偵字第22
683、28408號，追加起訴案號：臺灣臺中地方法院檢察署99年度
偵字第1629號、99年度偵緝字第264號），提起上訴，本院判決
如下：
    主    文
上訴駁回。
    理    由
一、按依刑事訴訟法第350條、第361條、第362條、第367條規定
    ，不服地方法院之第一審判決而上訴者，須提出上訴書狀，
    並應敘述具體理由，為上訴必備之程式；其所提出之書狀未
    敘述上訴理由，或僅曾以言詞陳述上訴理由者，均應於上訴
    期間屆滿後20日內補提理由書於第一審法院。第一審法院經
    形式審查，認逾期未補提上訴理由者，應定期間先命補正；
    逾期未補正者，為上訴不合法律上之程式，應以裁定駁回。
    倘已提出上訴理由，但所提非屬具體理由者，則由第二審法
    院以上訴不合法律上之程式，判決駁回。而所謂具體理由，
    必係依據卷內既有訴訟資料或提出新事證，指摘或表明第一
    審判決有何採證認事、用法或量刑等足以影響判決本旨之不
    當或違法，而構成應予撤銷之具體事由，始克當之（例如：
    依憑證據法則具體指出所採證據何以不具證據能力，或依憑
    卷證資料，明確指出所為證據證明力之判斷如何違背經驗、
    論理法則）；倘僅泛言原判決認定事實錯誤、違背法令、量
    刑失之過重或輕縱，而未依上揭意旨指出具體事由，或形式
    上雖已指出具體事由，然該事由縱使屬實，亦不足以認為原
    判決有何不當或違法者（例如：對不具有調查必要性之證據
    ，法院未依聲請調查亦未說明理由，或援用證據不當，但除
    去該證據仍應為同一事實之認定），皆難謂係具體理由，俾
    與第二審上訴制度旨在請求第二審法院撤銷、變更第一審不
    當或違法之判決，以實現個案救濟之立法目的相契合，並節
    制濫行上訴（最高法院97年度台上字第892號刑事判決意旨
    參照）。又第367條之判決及對於原審諭知管轄錯誤、免訴
    或不受理之判決上訴時，第二審法院認其為無理由而駁回上
    訴，或認為有理由而發回該案件之判決，得不經言詞辯論為
    之，同法第372條定有明文。
二、上訴人即被告（以下稱被告）上訴意旨：
  (一)被告辛○○上訴意旨略以：有諸多有利於被告辛○○的人證
    、事證，原審法院均未詳查，審理過程中被告辛○○亦未得
    到充分之陳述，原審法院主觀認定被告辛○○之犯行，而做
    出不利於被告辛○○之判決，要屬輕率，難以服眾，懇請本
    著勿枉勿縱之精神，客觀嚴謹審理本案，以示法律之公正；
    被告辛○○坦承犯行，希望法官給予機會減輕刑期，改判四
    至五年云云。
  (二)被告乙○○上訴意旨略以：被告乙○○於偵查中及原審法院
    審理時，對於原審判決書犯罪事實及理由欄三、(六)、(九)、(十一)
    、(十四)、(十五)均自白犯罪，惟被告乙○○僅係幫助販賣第一級毒
    品，事後並未獲得任何金錢利益，僅得些許毒品施用，並非
    共同正犯，且被告乙○○各次代送第一級毒品之數量及金額
    均非多，犯罪情節尚屬輕微，犯後態度良好，請依毒品危害
    防制條例第17條第2項及刑法第59條規定，從輕量刑，以利
    自新云云。
  (三)被告甲○○上訴意旨略以：被告甲○○所犯如原判決附表一
    編號十七所示之罪，僅係無償提供張啟明施用，被告甲○○
    及證人張啟明均否認有販賣及購買第一級毒品之事實，原審
    以被告甲○○共同販賣第一級毒品海洛因，而判處8年6月之
    重刑，實難令人甘服；被告甲○○於警詢供稱毒品來源係丙○○之乾爹丁○，應符合毒品危害防制條例第17條第1項減
    輕其刑之規定，原審未予減刑，實乃判決有誤云云。
三、經查：
  (一)被告辛○○、乙○○、甲○○因不服地方法院之第一審判決
    ，分別向原審法院具狀提出上訴狀、上訴理由狀、認錯悔過
    書，敘明上訴理由，依刑事訴訟法第361條第2項條文、立法
    修正理由及上開最高法院判決意旨，被告倘已提出上訴理由
    ，但所提非屬具體理由者，由第二審法院以上訴不合法律上
    之程式，以判決駁回之。至於上訴理由是否具體，係屬第二
    審法院審查範圍，則不在命補正之列（參見法院辦理刑事訴
    訟案件應行注意事項第162點），合先敘明。
  (二)原審判決認定被告辛○○、乙○○、甲○○分別有原判決事
    實欄所載之犯行，係依憑被告辛○○於偵訊及原審審理時之
    自白、被告乙○○於偵訊、原審準備程序及審理時之自白、
    被告甲○○於偵訊、原審準備程序及審理時之自白、同案被
    告丙○○於偵訊、原審準備程序及審理時之自白、同案被告
    戊○於偵訊、原審準備程序及審理時之自白，並經證人劉麗
    娟、賴蘭莉、尤建富、莊貽筑、呂紹民、解順吉、李雨霖、
    陳咨閔、張世明、貝常新、張啟明、黃見安、吳志忠等人結
    證、證人丙○○於偵訊及原審審理時結證、證人戊○於偵訊
    時結證、證人乙○○於偵訊時結證、證人甲○○於偵訊時及
    原審審理時結證、證人己○○於原審審理時結證證述明確，
    且有指認犯罪嫌疑人紀錄表、自願性搜索同意書、搜索票、
    搜索扣押筆錄、扣押物品目錄表、現場蒐證照片、扣案物品
    照片、通訊監察書、電話附表、通訊監察譯文、電話查詢資
    料等在卷可稽，並有附表二編號一至八所示之物扣案可證，
    且附表二編號一至三所示之物，經鑑定結果，均含海洛因成
    分，有法務部調查局民國98年11月13日調科壹字第09823030
    730、00000000000號濫用藥物實驗室鑑定書等可資佐證。從
    而論處被告辛○○、乙○○、甲○○如原判決主文第3、4、
    5項所示之主刑及從刑，已詳細敘述其所憑之證據及其認定
    之理由；就量刑方面，亦已審酌被告辛○○就犯罪事實及理
    由欄三(二)至所為；被告乙○○就犯罪事實及理由欄三(六)、
    (九)、(十一)、(十四)、(十五)所為；被告甲○○就犯罪事實及理由欄三(三)
    、(十)、(十七)所為，均係犯毒品危害防制條例第4條第1項販賣第
    一級毒品罪。被告辛○○與丙○○、丁○、戊○就犯罪事實
    及理由欄三(二)至之犯行；被告辛○○、乙○○與丙○○、
    行；被告辛○○、甲○○與丙○○、丁○、戊○就犯罪事實
    及理由欄三(三)、(十)、(十七)之犯行，彼此間有犯意之聯絡及行為
    之分擔，均為共同正犯。又被告辛○○、乙○○、甲○○持
    有海洛因之低度行為，應為販賣海洛因之高度行為所吸收，
    均不另論罪。被告辛○○就犯罪事實及理由欄三(八)所載之犯
    行；被告辛○○、乙○○（原審判決書第20頁倒數第4行漏
    載「乙○○」，應予更正）就犯罪事實及理由欄三(十一)所載之
    犯行，均係於密切接近之時、地販賣海洛因予同一人之接續
    犯。被告辛○○、乙○○、甲○○先後多次犯行，犯意各別
    ，行為互殊，應予分論併罰。又被告甲○○前因竊盜、施用
    毒品等案件，經判處有期徒刑確定後，嗣經減刑並定應執行
    刑有期徒刑1年5月確定，於97年9月30日執行完畢，有臺灣
    高等法院被告前案紀錄表在卷可按，其於有期徒刑執行完畢
    後，5年內故意再犯上開有期徒刑以上刑之罪，均為累犯，
    應依法加重其刑（販賣第一級毒品部分，法定本刑為死刑、
    無期徒刑，依法不得加重）。又被告辛○○、乙○○、甲○○於偵查及審判時均自白上開販賣第一級毒品之犯行，應分
    別依毒品危害防制條例第17條第2項規定減輕其刑，被告甲○○並應先依累犯加重後減輕之。又被告辛○○因前往幫助
    戊○照顧小孩之關係而涉入，每日所得僅新臺幣（下同）
    500元；被告乙○○、甲○○交易次數較少，即使量處法定
    最低刑度即無期徒刑仍嫌過重，難謂符合罪刑相當性及比例
    原則，亦無從與大毒梟之惡行有所區隔，客觀上足以引起一
    般人之同情，其等各次犯罪情狀尚有可憫之處，均依刑法第
    59條規定，酌量減輕其刑，並均於上開減輕其刑後遞減之。
    復審酌被告辛○○、乙○○、甲○○均明知毒品對人體健康
    戕害甚鉅，竟為牟取利益，無視國家杜絕毒品犯罪之禁令，
    多次販賣海洛因，其等之犯行戕害國民身心健康，且有滋生
    其他犯罪之可能，對社會所生危害程度非輕，兼衡酌被告辛○○、乙○○、甲○○販賣之次數、販賣所得、動機、目的
    、行為分擔之情形及被告辛○○、乙○○、甲○○犯後均坦
    承販賣海洛因犯行，深表悔意，態度良好等一切情狀，分別
    量處如原判決主文第3、4、5項所示之主刑及從刑，所為論
    敘，俱有卷存證據資料可資復按，從形式上觀察，並無判決
    違背法令之情形存在。
  (三)被告辛○○、乙○○、甲○○上訴雖執前詞指摘原審判決不
    當，惟按量刑輕重係屬事實審法院得依職權自由裁量之事項
    ，苟已斟酌刑法第57條各款所列情狀而未逾越法定刑度，不
    得遽指為違法，且在同一犯罪事實與情節，如別無其他加重
    或減輕之原因，下級審量定之刑，亦無過重或失輕之不當情
    形，則上級審法院對下級審法院之職權行使，原則上應予尊
    重（最高法院72年度台上字第6696號、75年度台上字第7033
    號判例要旨參照）。查原審判決就認定被告辛○○、乙○○
    、甲○○犯罪所憑之證據，已經詳細調查審酌，經核並無違
    背證據法則及論理法則。就量刑方面，亦已審酌被告辛○○
    、乙○○、甲○○之素行、犯罪一切情狀及其犯罪後態度等
    刑法第57條各款所列情狀，並就被告辛○○、乙○○、甲○○於偵查及審判時均自白販賣第一級毒品之犯行，均依毒品
    危害防制條例第17條第2項規定減輕其刑，並均依刑法第59
    條規定酌量減輕其刑，而量處被告辛○○、乙○○、甲○○
    如原判決主文第3、4、5項所示之刑，並未逾法定刑度，經
    核亦屬妥適，並無過重或過輕之情形。原審判決已依毒品危
    害防制條例第17條第2項規定減輕其刑，並均依刑法第59條
    規定酌量減輕其刑，而量處被告辛○○、乙○○、甲○○如
    原判決主文第3、4、5項所示之刑，被告辛○○上訴求能再
    減輕刑期，改判四至五年，被告乙○○上訴再請依毒品危害
    防制條例第17條第2項及刑法第59條規定予以減刑云云，均
    係出於誤會所為之爭執；至被告甲○○上訴意旨雖以其於警
    詢供稱毒品來源係丙○○之乾爹丁○，應符合毒品危害防制
    條例第17條第1項減輕其刑之規定云云，惟本件毒品之來源
    ，係經同案被告丙○○於98年9月14日為警查獲時供出係源
    自被告丁○，經公訴人偵查而查獲被告丁○販賣海洛因之犯
    行（見原審判決書第21頁第7至16行），且被告甲○○於原
    審審理時亦結證稱伊聽丙○○說他的毒品來源是他的乾爹勇
    伯等語（見原審99年訴字第240號卷第225頁背面-226頁），
    亦即被告甲○○之所供，與公訴人查獲毒品來源被告丁○間
    ，並無因果關係，核與毒品危害防制條例第17條第1項之規
    定不合，被告甲○○據此上訴求為減輕其刑云云，尚難採憑
    。被告辛○○、乙○○、甲○○形式上雖提出書狀敘述上訴
    理由，均難謂係具體理由，且被告辛○○、乙○○、甲○○
    俱未提出新事實及新證據為具體指摘，其上訴即無可採。
  (四)原審判決就認定被告辛○○、乙○○、甲○○犯罪所憑之證
    據，已經詳細調查審酌，經核並無違背證據法則及論理法則
    。就量刑方面，亦已審酌被告辛○○、乙○○、甲○○之素
    行、犯罪一切情狀及其犯罪後態度，而量處其刑，經核亦屬
    妥適，並無過重或過輕之情形。被告辛○○、乙○○、甲○○提起上訴，固具備形式上之理由，但並未提出新事證以供
    調查，亦未依據卷內之訴訟資料，指摘原審判決有何足以影
    響判決本旨之不當或違法，而構成應予撤銷之具體事由。被
    告辛○○、乙○○、甲○○徒憑己意漫指原審判決不當，尚
    不足以動搖原審判決認定犯罪事實及量刑之基礎，難認係具
    體理由，應予駁回，並不經言詞辯論為之。
據上論斷，應依刑事訴訟法第367條前段、第372條，判決如主文
。
中    華    民    國    99    年    10    月    20    日
            刑事第十一庭  審判長法  官  郭  同  奇
                                法  官  洪  曉  能
                                法  官  許  冰  芬
以上正本證明與原本無異。
如不服本判決應於收受送達後10日內向本院提出上訴書狀，其未
敘述上訴理由者，並得於提起上訴後10日內向本院補提理由書（
均須按他造當事人之人數附繕本）「切勿逕送上級法院」。
                                書記官  賴  成  育
中    華    民    國    99    年    10    月    20    日

司法院資訊處製作；財團法人民間司法改革基金會備份。
